臺灣高雄地方法院民事判決　　　　　 96年度訴更(一)字第1號
原　　　告　信律有限公司
法定代理人　乙○○
訴訟代理人　郭家駿律師
被　　　告　永翊貿易有限公司
法定代理人　甲○○
上當事人間給付違約金事件，本院民國96年5 月7 日言詞辯論終
結，判決如下：
    主  文
被告應給付原告新臺幣壹佰捌拾萬元，及自民國九十五年十一月
十六日起至清償日止，按週年利率百分之五計算之利息。
訴訟費用由被告負擔。
本判決於原告以新臺幣陸拾萬元供擔保後得假執行。
    事  實及理  由
一、本件原告起訴主張：原告與被告前於民國89年2 月17日簽訂
    授權書，雙方同意被告將桑瑪克隔熱紙在嘉義地區以南之獨
    家經銷權授與原告，如有北、中區經銷商違反並跨越其經銷
    區域銷售者，被告將要求越區經銷商賠償原告每卷新臺幣（
    下同）10萬元。原告與被告簽約後，即全力拓展桑瑪克隔熱
    紙在南部市場之知名度及銷售量，並大量向被告進貨，備足
    各款隔熱紙，以應南部經銷區所需。詎日前經原告查訪後發
    現被告自95年8 月份起，竟自行在原告經銷區域內銷售桑瑪
    克隔熱紙，數量至少18卷以上。因桑瑪克隔熱紙在北區係由
    被告自行經銷，亦即被告即為北區經銷商，被告越區在南部
    地區銷售桑瑪克隔熱紙之行為，已違反雙方所定授權契約之
    約定。原告其後發函要求被告賠償，詎被告竟發函片面終止
    兩造之合約，且拒不賠償。為此，爰依契約之法律關係，請
    求被告給付懲罰性違約金。並聲明：(一)被告應給付原告180
    萬元，以及自起訴狀繕本送達之翌日起至清償日止，按年息
    5％計算之利息；(二)原告願供擔保，請准宣告假執行。
二、被告則以：原告雖為桑瑪克隔熱紙南區之經銷商，惟因銷售
    未達標準，且在銷售過程中強制搭售其自身產品及仿冒品，
    故原告早已撤銷及解除、終止兩造間之經銷契約，原告之請
    求自無理由等語置辯，並聲明：原告之訴駁回。
三、兩造不爭執之事實：(一)被告曾與原告簽署桑瑪克隔熱紙之授
    權契約，授權原告為為嘉義地區以南之南區經銷商。(二)被告
    於95年8 月間在南區販賣桑瑪克隔熱紙18捲以上。
四、本件之爭點在於：兩造間上述經銷契約，是否在95年8 月前
    已經被告合法解除、終止或撤銷？
五、本院之判斷：
（一）按解除契約，除當事人間有保留解除權之特別約定外，非
      有法律所認之解除權不得為之，最高法院著有23年上字第
      3968號判例可資參照。另契約之終止，亦有約定終止與法
      定終止之分，如依法律規定終止，即準用解除契約之相關
      規定，此觀民法第263 條之規定自明；如為約定終止，自
      需當事人間有得終止契約之約定，始得為之。又債務人如
      有可歸責之事由致為不完全給付，依民法第227 條第1 項
      之規定，固得依關於給付遲延或給付不能之規定行使權利
      ，惟如為給付遲延，在非定期行為之情形下，債權人欲解
      除契約，應先定相當期限催告債務人履行，如債務人仍不
      履行，始得解除契約，而非債務人一有遲延給付，債權人
      為當然取得解除權，此觀民法第254 條之規定自明（最高
      法院31年上字第2840號判例意旨參照）。次按，契約當事
      人一經意思表示一致，其契約即屬合法成立，不容一造無
      故撤銷，最高法院亦著有20年上字第632 號判例可資參照
      ，故法律行為之撤銷，需以法律行為有法定撤銷之原因事
      實存在，使得由有撤銷權人行使撤銷權，方足使該法律行
      為溯及的歸於無效。
（二）經查，被告雖辯稱其已因原告未達約定銷售量之故而解除
      、終止兩造間之上開經銷契約云云，然原告已否認被告有
      在原告未達約定銷售量之時，有單方解除或終止契約之權
      ，則被告就此有利之事實，自應負舉證之責。而觀兩造所
      簽定之授權書及桑瑪克汽車防爆隔熱紙92年度經銷商總研
      討會會議紀錄（見本院95年度訴字第3974號卷第5 頁及本
      院卷第13頁），被告於授權予原告時，除未約定經銷時間
      之終期外，亦未曾約定如原告未達一定之銷售量，被告即
      得解除或終止契約；且證人即桑瑪克隔熱紙之中區經銷商
      楊坤錫亦來院證稱：92年底與被告討論93年度銷售量時，
      伊與原告均曾承諾每年會達到500 支的數量，但印象中如
      果不足500 支，要補足500 支，並沒有談到如何處罰的問
      題等語（見本院卷第17、18頁），在被告未提出其他證據
      可供本院調查參酌之情形下，自難認兩造曾有解除及終止
      前述經銷契約之特約。
（三）兩造既無解除及終止契約之特約，則揆諸上開論述，被告
      僅能以原告有法定解除或終止契約之事由，終止或解除兩
      造間之經銷契約。被告雖稱原告未達約定之銷售數量，並
      有搭售自身之產品銷售，方解除及終止兩造間之經銷契約
      云云，惟如原告未達約定之銷售數量，或有搭售自身產品
      、銷售仿冒品銷售之舉，而為不完全給付之行為，核其行
      為應屬給付遲延，依前所述，被告自應先定期催告原告履
      行或改正，如原告未按期履行，始能解除或終止兩造間之
      經銷契約，被告在未予催告原告履行之情形下，逕予解除
      、終止兩造間之經銷契約，揆諸前揭論述，自有未合之處
      。
（四）又雖被告稱已撤銷兩造間之經銷契約，惟被告亦未能舉證
      證明有法定撤銷之原因事實存在，復為原告所否認，是被
      告此部分之辯詞，自亦難為有利認定之處。
（五）綜上，兩造間之經銷契約，因未經被告合法終止、解除或
      撤銷，則於95年8 月間，仍屬有效。依兩造間之經銷契約
      條款第2 條約定，如有北、中區經銷商違反並跨越其經銷
      區域銷售者，被告本應要求越區之經銷商賠償原告每卷以
      10萬元計算之違約金。今被告本身既有越區銷售之行為，
      且數量至少達18卷，此為被告所不爭，則原告依兩造間之
      經銷契約，請求被告給付因越區銷售18捲隔熱紙之懲罰性
      違約金，自有理由；再審酌就之被告違約之事實，以及現
      今之社會經濟狀況，參以被告所銷售之隔熱紙，單價每支
      有自14,000元至44,000元不等之價格，有原告所提出之銷
      貨單在卷可稽（見本院95年度訴字第3974號卷第6-9 頁）
      ，則上開違約金之約定，以每支隔熱紙10萬元計，亦稱妥
      適，故原告請求被告給付180 萬元，及自起訴狀繕本送達
      翌日即95年11月16日起至清償日止，按週年利率百分之五
      計算之利息，為有理由，應予准許。
六、被告陳明願供擔保，請准宣告假執行，經核於法並無不合，
    爰酌定相當之金額准許之。
據上論結，本件原告之訴為有理由，依民事訴訟法第78條、第39
0 條第2 項，判決如主文。
中　　華　　民　　國　　96　　年　　5 　　月　　21　　日
                  民事鳳山分庭法　官　李怡諄
正本係照原本作成。
如不服本判決，應於送達後20日內，向本院提出上訴狀並表明上
訴理由，如於本判決宣示後送達前提起上訴者，應於判決送達後
10日內補提上訴理由書（須附繕本）。
中　　華　　民　　國　　96　　年　　5 　　月　　21　　日
                                書記官　林豐富
